【裁判字號】    97,訴緝,17
【裁判日期】    970623
【裁判案由】    違反毒品危害防制條例
【裁判全文】
臺灣新竹地方法院刑事判決              97年度訴緝字第17號
公  訴  人  臺灣新竹地方法院檢察署檢察官
被      告  甲○○
                    號
                    樓
                    （
上列被告因違反毒品危害防制條例案件，經檢察官提起公訴（95
年度毒偵字第2號、第99號）及併案審理（95年度毒偵字第764號
），本院合議庭裁定進行簡式審判程序，並判決如下：
    主  文
甲○○連續施用第一級毒品，處有期徒刑拾月，減為有期徒刑伍
月，如易科罰金，以銀元參佰元即新臺幣玖佰元折算壹日。扣案
之第一級毒品海洛因貳包（毛重共計壹點伍伍公克）、含有海洛
因之香菸壹支、海洛因殘渣袋貳包、海洛因殘渣袋陸個，均沒收
銷燬之，注射針筒壹支，沒收之；又連續施用第二級毒品，處有
期徒刑陸月，如易科罰金，以銀元參佰元即新臺幣玖佰元折算壹
日，減為有期徒刑參月，如易科罰金，以銀元參佰元即新臺幣玖
佰元折算壹日。扣案之第二級毒品安非他命柒包（毛重共計柒拾
參點貳壹公克），沒收銷燬之。應執行有期徒刑捌月，如易科罰
金，以銀元參佰元即新臺幣玖佰元折算壹日。扣案之第一級毒品
海洛因貳包（毛重共計壹點伍伍公克）、含有海洛因之香菸壹支
、海洛因殘渣袋貳包、海洛因殘渣袋陸個、第二級毒品安非他命
柒包（毛重共計柒拾參點貳壹公克），均沒收銷燬之，注射針筒
壹支，沒收之。
    事  實
一、甲○○前於民國88年間，因違反毒品危害防制條例案件，經
    本院以88年度毒聲字第2442號裁定送觀察、勒戒後，因有繼
    續施用毒品傾向，再經本院依聲請以88年度毒聲字第2696號
    裁定令入戒治處所施以強制戒治1年，於89年10月24日停止
    戒治交付保護管束，於同年12月22日戒治期滿，並經臺灣新
    竹地方法院檢察署檢察官以90年度戒毒偵字第7號為不起訴
    處分在案。
二、詎其仍不知悔改，於上開強制戒治執行完畢後5年內，復分
    別基於施用第一級毒品海洛因及第二級毒品安非他命之概括
    犯意，自94年11月25日某時起至95年1月21日1時30分許為警
    查獲止，在不詳處所，以將第一級毒品海洛因加水置入注射
    針筒注射血管、將第二級毒品置入吸食器內燒烤後吸食煙霧
    之方式，並分別以平均一星期施用第一、二級毒品1次之頻
    率，連續非法施用第一級毒品海洛因、第二級毒品安非他命
    各數次。嗣分別於(1)94年12月19日下午2時許，在新竹縣竹
    北市○○街30號6樓（扣得第二級毒品安非他命5包，毛重共
    計2.61公克、海洛因殘渣袋6個），(2)95年1月4日下午4時30
    分許，在新竹縣竹北市泰和里5鄰番子坡49號（扣得第一級
    毒品海洛因2包，毛重共計1.55公克、第二級毒品安非他命2
    包，毛重共計70.6公克、摻有海洛因之香菸1支），(3)95年
    1月21日1時30分許，在桃園縣中壢市○○路394巷5號前（扣
    得海洛因殘渣袋2包、注射針筒1支）為警查獲，而查知上情
    。
三、案經新竹市警察局第二分局、新竹縣警察局竹北分局報告臺
    灣新竹地方法院檢察署檢察官偵查起訴及併案審理。
    理  由
一、本件被告甲○○所犯毒品危害防制條例第10條第1項及第2項
    之非法施用第一級、第二級毒品罪，均非死刑、無期徒刑、
    最輕本刑為3年以上有期徒刑之罪或高等法院管轄第一審之
    案件，被告於本院準備程序就被訴事實為有罪之陳述，經本
    院合議庭認合於刑事訴訟法第273條之1之規定，裁定進行簡
    式審判程序，合先敘明。
二、認定犯罪事實所憑之證據及理由：
（一）被告甲○○於本院準備程序、簡式審理程序中之自白。
（二）警察局辦理煙毒、麻醉藥品案尿液送驗受檢人真實姓名代
      號對照表暨送驗登記簿2件、桃園縣政府警察局楊梅分局
      被採尿人姓名編號對照表1件、台灣檢驗科技股份有限公
      司94年12月16日、95年2月14日之濫用藥物尿液檢驗報告2
      件、昭信科技顧問股份有限公司95年2月22日之濫用藥物
      尿液檢體檢驗報告1件，證明被告分別於上述被查獲時間
      在警局所採集之尿液，經送驗結果，確分別呈安非他命、
      甲基安非他命、嗎啡陽性反應。
（三）扣案之如事實欄所示之物，資為佐證。足認被告所為有施
      用第一、二級毒品安非他命之自白，確實與事實相符，可
      以採信。
（四）臺灣高等法院被告全國前案紀錄表1件，證明被告前曾受
      觀察勒戒、強制戒治處分，且於受強制戒治完畢後5年內
      再犯本件施用第一、二級毒品安非他命之犯行。
（五）綜上，本件事證明確，被告施用毒品之犯行堪予認定，應
      依法論科。
三、論罪科刑之理由：
（一）按海洛因、安非他命分屬毒品危害防制條例第2條第2項第
      1款、第2款所列之第一、二級毒品，核被告甲○○所為，
      係犯毒品危害防制條例第10條第1項及第2項之非法施用第
      一級、第二級毒品罪。被告因施用第一、二級毒品而持有
      第一、二級毒品之低度行為，應為施用第一、二級毒品之
      高度行為所吸收，不另論罪。
（二）按行為後法律有變更者，適用行為時之法律。但行為後之
      法律有利於行為人者，適用最有利於行為人之法律；刑法
      第二條第一項定有明文。又「法律」變更比較時應就罪刑
      有關之共犯、未遂犯、連續犯、牽連犯、結合犯以及累犯
      加重、自首減輕、暨其他法定加減原因、與加減例等一切
      情形，綜其全部之結果，而為比較，再適用最有利於行為
      人之法律處斷；比較裁判前之法律孰為有利於行為人時，
      應就罪刑有關之一切情形，比較其全部之結果，而為整個
      之適用，不能割裂而分別適用有利益之條文；最高法院24
      年上字第4634號、27年上字第2615號判例可供參考。查被
      告行為後，刑法第56條、第41條、第51條關於連續犯、易
      科罰金之標準及定執行刑等規定，均於94年2月2日修正公
      布，並於95年7月1日起施行。茲就上開規定比較適用如下
      ：
  １、就連續犯部分：
      刑法第56條原規定：「連續數行為而犯同一之罪名者，以
      一罪論。但得加重其刑至二分之一。」。刑法修正後，將
      刑法第56條連續犯規定刪除，就原連續之數行為，即應依
      刑法第51條之規定分論併罰，本件被告所為數次施用第一
      、二級毒品之犯行，比較新舊法結果，以被告行為時即修
      正前刑法第56條之連續犯規定對被告較為有利。
  ２、就易科罰金部分：
      被告犯罪時之刑法第41條第1項前段規定：「犯最重本刑
      為五年以下有期徒刑以下之刑之罪，而受六個月以下有期
      徒刑或拘役之宣告，因身體、教育、職業、家庭之關係或
      其他正當事由，執行顯有困難者，得以一元以上三元以下
      折算一日，易科罰金。」又被告行為時之易科罰金折算標
      準，修正前罰金罰鍰提高標準條例第2條前段（現已刪除
      ）規定，就其原定數額提高為1百倍折算1日，則被告行為
      時之易科罰金折算標準，應以銀元3百元折算1日，經折算
      為新臺幣後，應以新臺幣9百元折算為1日。惟95年7月1日
      修正公佈施行之刑法第41條第1項前段則規定：「犯最重
      本刑為五年以下有期徒刑以下之刑之罪，而受六個月以下
      有期徒刑或拘役之宣告者，得以新臺幣一千元、二千元或
      三千元折算一日，易科罰金。」比較修正前後之易科罰金
      折算標準，以95年7月1日修正公佈施行前之規定，較有利
      於被告，則應依刑法第2條第1項前段，適用修正前刑法第
      41條第1項前段規定，定其折算標準。
  ３、就有期徒刑數罪併罰方法部分：
      關於數罪併罰宣告多數有期徒刑之方法，修正前刑法第51
      條第5款規定: 「宣告多數有期徒刑者，於各刑中之最長
      期以上，各刑合併之刑期以下，定其刑期。但不得逾20年
      。」。修正後刑法第51條第5款規定：「宣告多數有期徒
      刑者，於各刑中之最長期以上，各刑合併之刑期以下，定
      其刑期。但不得逾30年」。比較新舊法結果，以修正前刑
      法第51條第5款規定宣告多數有期徒刑不得逾20年之規定
      對被告較為有利。
  ４、沒收之比較適用：
      按從刑，係附屬於主刑，不生比較輕重問題；最高法院24
      年上字第5292號判例可供參考，故刑法修正時，關於沒收
      之規定雖亦有變更，惟依上開說明，本件從刑沒收之規定
      ，應隨同主刑所適用之刑法，據為沒收與否之認定。
（三）又被告所為數次施用第一級毒品、第二級毒品行為，均時
      間緊接，犯罪構成要件均相同，顯均係各出於概括之犯意
      反覆為之，均應依修正前刑法第56條連續犯之規定各論以
      1罪，並皆依法加重其刑。
（四）原起訴意旨雖僅究及被告上開事實二(1)(2)所示被查獲之犯
      行，上開事實二(3)之犯行，雖未據起訴，然此部分與起訴
      部分既有連續犯之裁判上一罪關係，本院自應予以審酌，
      附此敘明。
（五）再被告所犯之連續施用第一級毒品罪及連續施用第二級毒
      品罪，犯意各別，罪名不同，應分論併罰。
（六）爰審酌被告不思正途，沈溺於吸毒惡習，不知自制，歷經
      觀察勒戒、強制戒治，猶不知悔悟，卻再犯本件，顯然自
      制力薄弱，惟念其所為僅戕害自身身心健康，且犯罪手段
      、情節及所生危害均尚非重大，及犯罪後坦承犯行之態度
      等一切情狀，分別量處如主文所示之刑。
（七）被告行為時間係在96年4月24日以前，依據中華民國96 年
      罪犯減刑條例第2條第1項第3款之規定，爰就上開所宣告
      之各刑，均減其刑期2分之1，並依修正前刑法第51 條第5
      款之規定定其應執行之刑及依修正前刑法第41條第1項前
      段、第2項之規定諭知易科罰金之折算標準。
（八）扣案之第一級毒品海洛因2包（毛重共計1.55公克）、含
      有海洛因之香菸1支、海洛因殘渣袋2包、海洛因殘渣袋6
      個（以上均因量少無法析離）、第二級毒品安非他命7包
      （毛重共計73.1公克），均應依毒品危害防制條例第18條
      第1項前段之規定，不問屬於被告與否，均沒收銷燬之；
      另扣案之注射針筒1支，為被告所有且為供被告施用毒品
      之物，業據被告供承在卷，應依法沒收之。
四、適用之法律：
（一）刑事訴訟法第273條之1第1項、第299條第1項前段。
（二）毒品危害防制條例第10條第1項、第2項、第18條第1項前
      段。
（三）刑法第2條第1項前段、第11條、修正前刑法第56條、第41
      條第1項前段、第2項、第51條第5款、第38條第1項第2款
      。
（四）中華民國96年罪犯減刑條例第2條第1項第3款、第7條、第
      9條、第10條第1項。
本案經檢察官陳麗芬到庭執行職務。
中    華    民    國    97    年    6     月    23    日
                  刑事第六庭  法  官   魏瑞紅
以上正本證明與原本無異。
如不服本判決應於收受本判決後10日內向本院提出上訴書狀，上
訴書狀應敘述具體理由。上訴書狀未敘述上訴理由者，應於上訴
期間屆滿後20日內補提理由書狀於本院 (均須按他造當事人之人
數附繕本 )「切勿逕送上級法院」。
中    華    民    國    97    年    6     月    23    日
                              書記官   吳月華
附錄論罪科刑法條：
毒品危害防制條例第10條
施用第一級毒品者，處六月以上五年以下有期徒刑。
施用第二級毒品者，處三年以下有期徒刑。


司法院資訊處製作；財團法人民間司法改革基金會備份。
